臺灣臺南地方法院民事判決　九十一年度訴字第一九四三號
　　原　　　告　乙○○
　　　　　　　　己○○
　　　　　　　　戊○○
　　　　　　　　甲○○
　　法定代理人　丁○○
　　被　　　告　丙○○
右當事人間請求確認出資額存在事件，本院判決如左：
    主    　文
確認被告丙○○對被告亞帝飯店有限公司有新台幣壹佰貳拾萬元之出資額存在。
訴訟費用由被告負擔。
    事    實
甲、原告方面：
  一、聲明：求為判決如主文第一項所示。
　二、陳述：
　　（一）緣被告亞帝飯店有限公司（下稱被告亞帝飯店）係其董事長丁○○之家族
　　　　　公司，被告丙○○為丁○○之子，對被告亞帝飯店擁有新台幣（下同）一
　　　　　百二十萬元之出資額，並實際經營被告亞帝飯店。
    （二）查被告丙○○與原告等均係多年好友（高爾夫球友），於民國八十八年七
          月間向原告召募每會二十萬元之高額互助會，被告丙○○並以會首身分參
          加兩會，分占第一及第三會收會，詎在無會員積欠會款之情形下，竟宣告
          倒會，其詐欺犯嫌，尚在台南地檢署偵辦中（九十年度偵字第三六九四號
          ），原告在民事上並已對被告丙○○取得執行名義，被告丙○○應給付原
          告乙○○、己○○、戊○○各八十萬元，應給付原告甲○○一百六十萬元
          。詎原告就被告丙○○對於被告亞帝飯店之出資聲請執行後，被告亞帝飯
          店竟以被告丙○○之系爭出資額已於九十一年七月二十五日出售為由聲明
          異議，因顯有不實，爰依強制執行法第一百二十條第二項之規定，求為判
          決如聲明所示。
    （三）次查，原告於九十一年三月十三日取得執行名義，鈞院九十一年七月二十
          九日之執行命令，於九十一年八月二日送達被告亞帝飯店，被告隨即於同
          年月五日以出資額轉讓修正章程為由，向主管機關為變更登記之申請（主
          管機關經濟部中部辦公室於同年月七日收文），足見被告係於收受鈞院執
          行命令後，倒填轉讓日期為九十一年七月二十五日，趕辦變更登記無疑。
          且被告申請出資額轉讓變更登記之事實，既係在鈞院扣押命令送達之後，
          依強制執行法第五十一條第二項之規定，對債權人之原告亦不生效力。
    （四）又被告亞帝飯店接獲上開執行命令後，具狀聲明異議，聲明被告丙○○於
          九十一年七月二十五日已「出售」其股份云云，然在本件則改稱系爭出資
          額係其母親丁○○所有，而信託登記被告名義，業因終止信託關係而返還
          丁○○云云，前後說詞不符，如謂出售，售價多少﹖如何交付﹖何時交付
          ﹖被告均應負舉證之責，如謂返還信託物，被告丙○○只掛名而已，但被
          告丙○○每年在亞帝飯店不但領有薪資，且分配營利，有財政部南區國稅
          局九十年綜合所得稅各類所得資料清單可證，足見丙○○實質上擁有出資
          額，顯非信託掛名而已，甚至在被告亞帝飯店亦擔任職務，才有薪資所得
          。
　　（五）被告又主張亞帝飯店係由亞帝租賃公司改組而來，但亞帝飯店係於八十七
　　　　　年七月二十七日所設立之公司法人，顯見上開兩公司並非同一法人，被告
　　　　　亦不能據以證明系爭出資額係其母親丁○○所有信託登記其子丙○○，且
　　　　　縱認其母子內部有信託關係，既未載明為信託財產，亦不能對抗第三人之
　　　　　原告。
乙、被告方面：
  一、聲明：求為判決駁回原告之訴。
  二、陳述：
    （一）被告亞帝飯店之前身為亞帝租賃股份有限公司（下稱亞帝租賃公司），係
          訴外人丁○○及薛明達兩人合組之公司（並非丁○○個人之家族公司），
          因遵公司法規定，而借用家族成員及另外家族成員吳宗憲為公司股東。嗣
          亞帝租賃公司改組為亞帝飯店，資本額從五百萬元增加到一千萬元，非家
          族成員之吳宗憲不願繼續充當股東，乃趁公司改組之機，退出股東，被告
          丙○○充為股東，其股權經調整結果，登記出資額為一百二十萬元，唯實
          際上並未出資。
    （二）又九十一年七月二十五日被告亞帝飯店再經股東會議改組，被告丙○○將
          股權返還訴外人丁○○，由丁○○將其分配移轉登記予自己名下八十萬元
          ，女兒陳貞君四十萬元。
  理      由
一、本件原告起訴主張：渠等於八十八年七月間參加被告丙○○為會首之合會，被告
    丙○○無故倒會後，應分別給付原告乙○○、己○○、戊○○各八十萬元，及原
    告甲○○一百六十萬元之會款，原告並已取得對被告丙○○前開金額之執行名義
    ，詎原告就被告丙○○在被告亞帝飯店一百二十萬元之出資額聲請強制執行後，
    被告亞帝飯店竟以被告丙○○已於九十一年七月二十五日將前開出資額出售予他
    人為由聲明異議，惟被告亞帝飯店係於法院扣押命令送達後始向主管機關聲請變
    更登記，依強制執行法第五十一條第二項之規定，對執行債權人之原告不生效力
    ，爰起訴請求判決如主文第一項所示等情。被告則以：被告丙○○雖在被告亞帝
    飯店登記有一百二十萬元之出資額，惟該出資額係由被告丙○○之母親丁○○信
    託登記在被告丙○○名下，被告丙○○並未實際出資，嗣於九十一年七月二十五
    日，被告亞帝飯店經股東會議改組，被告丙○○將其股權返還訴外人丁○○，其
    中八十萬元登記予訴外人丁○○，四十萬元則登記予訴外人陳貞君等語資為抗辯
    。
二、經查，原告主張渠等於八十八年七月間參加被告丙○○為會首之合會，嗣被告丙○○倒會後，應分別給付原告郭朝祥、己○○、戊○○各八十萬元，應給付原告
    甲○○一百六十萬元會款，經原告就前開會款向本院聲請以九十一年度促字第五
    ０二三號發支付命令後，已取得對被告丙○○確定之執行名義，嗣經原告聲請就
    被告丙○○對被告亞帝飯店之前開出資額強制執行後，亦經本院九十一年度執字
    第二二八九四號執行案件對被告丙○○及亞帝飯店核發扣押命令，禁止被告丙○○就其對被告亞帝飯店之出資在一百二十萬元範圍內，為轉讓或其他處分之行為
    ，並禁止被告亞帝飯店就被告丙○○前開出資為返還及變更章程之行為，被告亞
    亞帝飯店已於九十一年八月二日收受前開執行命令等事實，除為被告所不爭執外
    ，並經本院調閱前開支付命令及強制執行案卷查核屬實，堪信為真實，惟被告既
    以前開情詞置辯，本院審酌如下：
  （一）按實施查封後，債務人就查封物所為移轉、設定負擔或其他有礙執行效果之
        行為，對於債權人不生效力，強制執行法第五十一條第二項定有明文。又公
        司設立登記後，有應登記之事項而不登記，或已登記之事項有變更而不為變
        更之登記者，不得以其事項對抗第三人，公司法第十二條亦有明文。
  （二）查，被告二人辯稱被告丙○○原於亞帝飯店登記有一百二十萬元之出資額，
        惟於九十一年七月二十五日業經全體股東同意，將被告丙○○前開出資額中
        之八十萬元轉讓予訴外人丁○○，四十萬元轉讓予訴外人陳貞君承受，被告
        亞帝飯店並於九十一年八月五日向經濟部申請變更登記，經濟部已於九十一
        年八月七日收文，同年月八日核准在案等情，雖有經濟部九十一年九月三十
        日經（九一）中辦三字第０九一三０九一七三六０號函文及所附設立登記事
        項卡、該部九十一年八月八日經授中字第０九一三二五三五三五０號函文、
        亞帝飯店變更登記申請書、變更登記表、亞帝飯店章程、股東同意書（均影
        本）在卷可稽，惟前開執行命令既已於九十一年八月二日由被告亞帝飯店收
        受而發生扣押效力，被告亞帝飯店自不得再為有礙前開扣押命令執行效力之
        行為，是縱或被告丙○○係於九十一年七月二十五日將前開出資額轉讓予訴
        外人丁○○及陳貞君，惟此應變更登記之事項，於九十一年八月二日前開扣
        押命令生效時既未為變更登記，自亦不得對抗第三人之原告，是被告亞帝飯
        店於扣押命令生效後所為變更登記之行為，對原告自不生效力。
  （三）次查，被告另辯稱前開出資額是亞帝租賃公司改組為亞帝飯店時，因實際出
        資人為訴外人丁○○及薛明達，訴外人吳宗憲不願再出名為股東，乃信託登
        記一百二十萬元之出資額在被告丙○○名下，九十一年七月二十五日係將出
        資額返還予訴外人丁○○云云，除為原告所否認外，查被告亞帝飯店係於八
        十七年七月二十七日始設立登記，並非由亞帝租賃公司變更而來，有前開設
        立登記事項卡附卷可佐，是縱或訴外人亞帝租賃公司實際出資人為訴外人丁○○及薛明達，亦與本件被告亞帝飯店無關，且依八十五年一月二十八日施
        行之信託法第四條：以應登記或註冊之財產權為信託者，非經信託登記不得
        對抗第三人之規定，被告丙○○前開出資額既未為信託之登記，本即不得對
        抗第三人之原告，況依前開股東同意書所載，被告丙○○係「轉讓」出資額
        ，被告亞帝飯店於前開扣押命令聲明異議狀內，更記載為「出售」，均非因
        終止信託關係而返還，且受讓之對象尚包括被告所指非實際出資人之陳貞君
        ，實與被告所辯係信託登記一節不符，是被告所辯不足採信。
  （四）又股東出資額之變更登記，僅係經濟部為管理所為之登記，其登記不生私權
        變動之效果，自毋庸訴請塗銷登記後再予排除，附此敘明。
四、從而，原告請求確認如主文第一項所示，為有理由，應予准許。
五、據上論結，原告之訴為有理由，依民事訴訟法第七十八條、第八十五條第一項前
    段，判決如主文。
中　　　華　　　民　　　國　　　九十一　　年　　　十一　　月　　　八　　日
                                臺灣臺南地方法院民事第二庭
~B法　　　官　林育幟
右為正本係照原本作成
如對本判決上訴，須於判決送達後廿日內向本院提出上訴狀
中　　　華　　　民　　　國　　　九十一　　年　　 十一　　 月　　　八　　日
~B法院書記官　黃淑櫻
